【裁判字號】    97,易,660
【裁判日期】    970820
【裁判案由】    毒品危害防制條例
【裁判全文】
臺灣士林地方法院刑事判決               97年度易字第660號
公  訴  人  臺灣士林地方法院檢察署檢察官
被      告  甲○○
上列被告因毒品危害防制條例案件，經檢察官提起公訴（97年度
毒偵字第115 號），被告於本院準備程序中就被訴之事實為有罪
之陳述，經當庭裁定進行簡式審判程序審理，並判決如下：
    主  文
甲○○施用第二級毒品，累犯，處有期徒刑陸月，如易科罰金以
新臺幣壹仟元折算壹日。
    事  實
一、甲○○前因施用毒品案件，經觀察勒戒及強制戒治，最後一
    次強制戒治於民國90年5 月31日執行完畢，並經臺灣臺北地
    方法院（下稱臺北地院）以89年度簡字第1447號判決處有期
    徒刑6 月確定，於91年11月1 日執行完畢；復因施用第二級
    毒品甲基安非他命案件，經本院以92年度湖簡字第4 號判決
    處有期徒刑6 月確定，於93年2 月16日易科罰金執行完畢。
    又因竊盜、偽造文書案件，經臺北地院分別以92年度簡字第
    3471號判決處有期徒刑4 月確定、92年度簡上字第354 號判
    決處有期徒刑6 月確定，應執行有期徒刑9 月，甫於93 年8
    月26日因易科罰金執行完畢。詎其仍不知悔悟，又基於施用
    第二級毒品甲基安非他命之犯意，於96年11月30日凌晨5 時
    50 分 許為警採尿時回溯96小時內某時，在不詳處所內，以
    將甲基安非他命置入玻璃球內燒烤後，吸食其煙霧之方式，
    施用第二級毒品甲基安非他命。嗣於96年11月30日凌晨3 時
    許，因前毒品案件通緝為警在臺北縣三重市○○○路6 號1
    樓查獲，經其同意為警採尿送驗，始悉上情。
二、案經臺北縣政府警察局三峽分局報告臺灣士林地方法院檢察
    署檢察官偵查起訴。
    理  由
一、本件被告所犯非死刑、無期徒刑或最輕本刑有期徒刑3 年以
    上之罪，亦非高等法院管轄第一審案件，且於準備程序進行
    中，被告先就被訴事實為有罪之陳述，經告知被告簡式審判
    程式之旨，並聽取檢察官、被告之意見後，本院當庭裁定進
    行簡式審判程式，是本件之證據調查，依刑事訴訟法第273
    條之2 規定，不受同法第159 條第1 項、第16 1條之2 、第
    161 條之3 、第163 條之1 及第164 條至第17 0條規定之限
    制，合先敘明。
二、上揭犯罪事實，業據被告於本院審理時坦承不諱，而被告經
    警於96年11月30日查獲採尿經送台灣檢驗科技股份有限公司
    以氣相層析質譜儀檢驗法鑑驗結果，呈安非他命類安非他命
    、甲基安非他命陽性反應，有該公司96年12月13日報告編號
    CH/2007/C0042號濫用藥物尿液檢驗報告（見臺灣士林地方
    法院檢察署97年度毒偵字第115 號偵查卷第8 頁），是被告
    自白施用第二級毒品甲基安非他命乙節應認與事實相符，而
    可採信，前開事實應堪認定。
三、經查，人體施用甲基安非他命後，其主要代謝物中，未改變
    型態之甲基安非他命占施用劑量達43％，安非他命則約5 ％
    ；人體若係施用安非他命後，主要代謝物中則有未改變型態
    之安非他命，但無甲基安非他命，有法務部調查局93年5 月
    4 日調科壹字第093624139980號函可佐，足見人體若施用安
    非他命，其尿液代謝物不可能出現甲基安非他命，惟人體若
    施用甲基安非他命，其尿液代謝物除主要有甲基安非他命外
    ，亦可能有少量之安非他命，是本案被告為警查獲採集之尿
    液除呈現少量之安非他命陽性反應外，主要係呈現甲基安非
    他命之陽性反應，依上開函示，被告應係施用甲基安非他命
    （起訴書係記載施用安非他命，應予更正），核先敘明。次
    查甲基安非他命為毒品危害防制條例所稱之第二級毒品，觀
    諸該條例第2 條第2 項第2 款規定甚明。另按毒品危害防制
    條例第20條、第23條將施用毒品之刑事處遇程序，區分為「
    初犯」及「5 年內再犯」、「5 年後再犯」。依其立法理由
    之說明：「初犯」，經觀察、勒戒或強制戒治後，應為不起
    訴處分或不付審理之裁定；經觀察、勒戒或強制戒治執行完
    畢釋放後，「5 年內再犯」者，因其再犯率甚高，原實施之
    觀察、勒戒及強制戒治既已無法收其實效，爰依法追訴或裁
    定交付審理。至於經觀察、勒戒或強制戒治執行完畢釋放後
    ，「5 年後再犯」者，前所實施之觀察、勒戒或強制戒治已
    足以遮斷其施用毒品之毒癮，為期自新及協助其斷除毒癮，
    仍適用「初犯」規定，先經觀察、勒戒或強制戒治之程序。
    從而依修正後之規定，僅限於「初犯」及「5 年後再犯」二
    種情形，始應先經觀察、勒戒或強制戒治程序。倘被告於5
    年內已再犯，經依法追訴處罰，縱其第3 次（或第3 次以上
    ）再度施用毒品之時間，在初犯經觀察、勒戒或強制戒治執
    行完畢釋放5 年以後，已不合於「5 年後再犯」之規定，且
    因已於「5 年內再犯」，顯見其再犯率甚高，原實施觀察、
    勒戒或強制戒治，已無法收其實效，即依該條例第10條處罰
    （最高法院95年第7 次刑事庭會議決議可資參照）。經查，
    被告前因施用毒品案件，經觀察勒戒及強制戒治，最後一次
    強制戒治於民國90年5 月31日執行完畢，並經臺灣臺北地院
    以89年度簡字第1447號判決處有期徒刑6 月確定，於91年11
    月1 日執行完畢；復因施用第二級毒品甲基安非他命案件，
    經本院以92年度湖簡字第4 號判決處有期徒刑6 月確定。有
    臺灣高等法院被告前案紀錄表可稽，其前經觀察、勒戒及強
    制戒治後，已曾於5 年內再犯，依照前開說明，並無毒品危
    害防制條例第20條第3 項規定之適用，應依法論罪科刑。核
    被告所為，係犯毒品危害防制條例第10條第2 項施用第二級
    毒品罪。被告因施用第二級毒品甲基安非他命而持有第二級
    毒品甲基安非他命之低度行為，為施用之高度行為所吸收，
    不另論罪。又被告有如事實欄所載之犯罪科刑及執行情形，
    此有臺灣高等法院被告前案紀錄表在卷可按，其係於受有期
    徒刑之執行完畢後，5 年內故意再犯本件有期徒刑以上之罪
    ，為累犯，應依刑法第47條第1 項之規定加重其刑。爰審酌
    被告已有施用毒品之前科，且經強制戒治之治療程序，仍無
    法戒除毒癮復又觸犯本件犯行，顯示其無戒絕之決心，及施
    用毒品係傷害自身健康，所生危害非鉅，本件犯後被告坦承
    犯行，態度尚屬良好，等一切情狀，量處如主文所示之刑，
    並諭知易科罰金之折算標準。
據上論斷，應依刑事訴訟法第273 條之1 第1 項、第299 條第1
項前段，毒品危害防制條例第10條第2 項，刑法第11條前段、第
47條第1 項、第41條第1項前段，判決如主文。
本案經檢察官翁偉倫到庭執行職務。
中    華    民    國    97    年    8    月    20    日
                  刑事第一庭    法  官  賴邦元
以上正本證明與原本無異。
如不服本判決，應於判決送達後10日內，向本院提出上訴狀。
                                書記官  游育慈
中    華    民    國    97    年    8    月    20    日
附錄本案論罪科刑法條之依據：
毒品危害防制條例第10條
施用第一級毒品者，處 6 月以上 5 年以下有期徒刑。
施用第二級毒品者，處 3 年以下有期徒刑。


司法院資訊處製作；財團法人民間司法改革基金會備份。
